【裁判字號】    97,審訴,5909
【裁判日期】    980112
【裁判案由】    毒品危害防制條例
【裁判全文】
臺灣高雄地方法院刑事判決            97年度審訴字第5909號
公  訴  人  臺灣高雄地方法院檢察署檢察官
被      告  甲○○
                    （另案於台灣高雄第二監獄執行中）
上列被告因違反毒品危害防制條例案件，經檢察官提起公訴（97
年度偵字第32114 號），嗣因被告就被訴事實為有罪陳述，經本
院告知簡式審判程序意旨並聽取公訴人及被告之意見後，本院合
議庭裁定由受命法官獨任依簡式審判程序審理，判決如下：
    主  文
甲○○明知為禁藥而轉讓，處有期徒刑陸月。
    事  實
一、甲○○明知甲基安非他命業經行政院衛生署公告列為禁藥管
    理，屬於藥事法所稱之禁藥，依法不得轉讓，竟基於轉讓禁
    藥之犯意，於96年7 月15日22時許，在郭國基位於高雄縣阿
    蓮鄉○○路112 號住處（起訴書誤載為高雄縣阿蓮鄉○○路
    112 巷22號），轉讓甲基安非他命1 包（尚未達毒品危害防
    制條例法定加重其刑之標準）予郭國基1 次而供其施用。
二、案經台南市警察局報請台灣台南地方法院檢察署檢察官呈請
    台灣高等法院檢察署令轉台灣高雄地方法院檢察署檢察官偵
    查起訴。
    理  由
一、本件被告甲○○係違反藥事法第83條第1 項轉讓禁藥罪，其
    法定刑為死刑、無期徒刑、最輕本刑為3 年以上有期徒刑以
    外之罪，於準備程序進行中被告就被訴事實為有罪陳述，由
    受命法官告知簡式審判程序要旨並聽取其與公訴人之意見，
    經被告同意適用簡式審判程序後，本院亦認無不得或不宜改
    依簡式審判程序進行之處，爰依刑事訴訟法第273 條之1 第
    1 項、第284 條之1 規定，本院合議庭裁定由受命法官獨任
    進行簡式審判程序，合先敘明。
二、前揭事實，業據證人郭國基於偵查中證述屬實，並有通訊監
    察譯文1 份在卷可稽，復據被告於本院審理中坦認上情不諱
    ，足徵其自白核與事實相符，堪予採信。按甲基安非他命固
    屬毒品危害防制條例第2 條第2 項第2 款所定第二級毒品，
    不得持有及轉讓，然同由中央衛生主管機關即行政院衛生署
    公告列為藥事法第22條第1 項第1 款所規定之禁藥，依法亦
    不得轉讓。又參諸藥事法第83條第1 項轉讓禁藥罪法定刑為
    7 年以下有期徒刑，得併科新台幣500 萬元以下罰金，較諸
    毒品危害防制條例第8 條第2 項轉讓第二級毒品罪法定刑為
    重，且藥事法第83條第1 項乃於93年4 月21日修正公佈、同
    年月23日施行，性質上為毒品危害防制條例之後法，而毒品
    之範圍尚包括影響精神物質與其製品，至藥事之管理，亦非
    僅止於藥品之管理，毒品未必係經公告之禁藥，禁藥亦未必
    為毒品，毒品危害防制條例與藥事法二者並無必然之特別法
    與普通法關係，故除有轉讓第二級毒品已達毒品危害防制條
    例第8 條第6 項所定之一定數量，經依法加重後法定刑較藥
    事法第83條第1 項法定刑為重之情形外，要因藥事法第83條
    第1 項為後法且為法律效果較重之處罰規定，自應優先適用
    藥事法予以論處（最高法院96年度台上字第3582號判決、台
    灣高等法院暨所屬法院94年法律座談會刑事類提案第8 號結
    論參照）。職是，本件既無積極證據可資證明被告轉讓甲基
    安非他命數量已達93年1 月7 日行政院院臺法字第09300805
    51號所定加重其刑之標準（轉讓第二級毒品淨重達10公克以
    上），揆諸前揭說明，自應就被告前揭所為論以藥事法第83
    條第1 項轉讓禁藥罪，方屬適法。綜前所述，本件事證明確
    ，被告前揭犯行洵堪認定，應依法論科
三、核被告甲○○所為，係違反藥事法第83條第1 項轉讓禁藥罪
    。公訴意旨指稱被告係構成毒品危害防制條例第8 條第2 項
    轉讓第二級毒品罪云云，於法容有未恰，惟二者基本社會事
    實仍屬同一，應在原起訴範圍內變更其起訴法條。又被告轉
    讓甲基安非他命前持有該包甲基安非他命之低度行為，應為
    轉讓禁藥之高度行為所吸收，不另論罪。爰審酌被告既因自
    身施用毒品而受有觀察、勒戒之行政處遇療程，理應深知甲
    基安非他命之毒害，詎其猶不知悔悟，竟率爾提供他人施用
    ，另酌以被告犯罪之動機、手段、轉讓次數僅止1 次且所生
    危害尚非甚鉅，且犯罪後尚知坦認全部犯行、態度良好等一
    切情狀，酌情量處如主文所示之刑，以資懲儆。
據上論斷，應依刑事訴訟法第273 條之1 第1 項、第299 條第1
項前段、第300 條，藥事法第83條第1 項，判決如主文。
中    華    民    國    98    年    1     月    12    日
                  刑事第七庭  法  官    陳明呈
以上正本證明與原本無異。
如不服本判決應於收受送達後10日內向本院提出上訴書狀，並應
敘述具體理由；如未敘述上訴理由者，應於上訴期間屆滿後20日
內向本院補提理由書（均須按他造當事人之人數附繕本）「切勿
逕送上級法院」。
中    華    民    國    98    年    1     月    12    日
                              書記官    張琇晴
附錄本判決論罪科刑之法條：
藥事法第83條
明知為偽藥或禁藥，而販賣、供應、調劑、運送、寄藏、牙保、
轉讓或意圖販賣而陳列者，處7 年以下有期徒刑，得併科新臺幣
5 百萬元以下罰金。
犯前項之罪，因而致人於死者，處7 年以上有期徒刑，致重傷者
，處3 年以上12年以下有期徒刑。
因過失犯第1 項之罪者，處2 年以下有期徒刑、拘役或科新臺幣
30萬元以下罰金。
第1 項之未遂犯罰之。


司法院資訊處製作；財團法人民間司法改革基金會備份。
